---
title: "AOL Time Series"
author: "Joycelin_2702213713"
date: "2026-06-01"
output:
  word_document: default
  pdf_document: default
---

```{r setup, include=FALSE}
knitr::opts_chunk$set(echo = TRUE)
```

## Library
```{r}
#install.packages("Metrics")
#install.packages("keras")
library(readxl)
library(tseries)
library(forecast)
library(car)
library(lmtest)
library(nortest)
library(Metrics)
library(ggplot2)
library(keras)
library(TTR)
library(pracma)
```

## Import Data
```{r}
data <- read.csv("CNY_IDR_New.csv")
head(data)
```

## Preprocessing
```{r}
convert_num <- function(x){
  x <- gsub("\\.","",x)
  x <- gsub(",",".",x)
  as.numeric(x)
}

data$Terakhir <- convert_num(data$Terakhir)
ts_cny <- ts(data$Terakhir)
ts_cny
```
```{r}
summary(ts_cny)
```

## Time Series Plot
```{r}
plot(ts_cny, main="CNY/IDR Exchange Rate", ylab="Exchange Rate", xlab="Time")
```
## Uji Stasioneritas
### Stasioner Terhadap Varians
```{r}
BoxCox.lambda(ts_cny)
```
```{r}
library(car)
n <- length(ts_cny)
group <- rep(1:4, length.out=n)
leveneTest(as.numeric(ts_cny), factor(group))
```
```{r}
summary(powerTransform(ts_cny))
```
## Transformasi
```{r}
trans <- 1/(ts_cny^3)
```

### Stasioner Terhadap Mean
```{r}
adf.test(ts_cny)
```
### Differencing
```{r}
d1 <- diff(ts_cny)
plot(d1)
```
```{r}
adf.test(d1)
```
## Plot ACF dan PACF
### ACF
```{r}
acf(d1, lag.max=100)
```
### PACF
```{r}
pacf(d1, lag.max=100)
```
## Train-Test Split
```{r}
n <- length(ts_cny)

train_size <- floor(0.8*n)

train <- ts_cny[1:train_size]
test <- ts_cny[(train_size+1):n]
length(train)
length(test)
```

## Model ARIMA
```{r}
m1 <- arima(train, order=c(0,1,0))
m2 <- arima(train, order=c(0,1,1))
m3 <- arima(train, order=c(1,1,0))
m4 <- arima(train, order=c(1,1,2))
m5 <- arima(train, order=c(2,1,0))
```


## Uji Signifikansi Parameter
```{r}
#coeftest(m1)
```
```{r}
fc_m1 <- forecast(
  m1,
  h = length(test)
)

data.frame(
  RMSE = rmse(test, fc_m1$mean),
  MAE = mae(test, fc_m1$mean),
  MAPE = mape(test, fc_m1$mean)*100
)
```

```{r}
coeftest(m2)
```
```{r}
coeftest(m3)
```
```{r}
coeftest(m4)
```
```{r}
coeftest(m5)
```

## Uji Asumsi
### Normalitas
```{r}
lillie.test(residuals(m1))
```
```{r}
lillie.test(residuals(m2))
```
```{r}
lillie.test(residuals(m3))
```
```{r}
lillie.test(residuals(m4))
```
```{r}
lillie.test(residuals(m5))
```
### Uji White Noise
```{r}
Box.test(residuals(m1))
```
```{r}
Box.test(residuals(m2))
```
```{r}
Box.test(residuals(m3))
```
```{r}
Box.test(residuals(m4))
```
```{r}
Box.test(residuals(m5))
```
## Forecast Model ARIMA
```{r}
fc_m1 <- forecast(m1, h=length(test))
fc_m2 <- forecast(m2, h=length(test))
fc_m3 <- forecast(m3, h=length(test))
fc_m4 <- forecast(m4, h=length(test))
fc_m5 <- forecast(m5, h=length(test))
```

## Evaluasi Model ARIMA
```{r}
hasil_arima <- data.frame(
  Model = c(
    "ARIMA(0,1,0)",
    "ARIMA(0,1,1)",
    "ARIMA(1,1,0)",
    "ARIMA(1,1,2)",
    "ARIMA(2,1,0)"),
    
  RMSE = c(
    rmse(test, fc_m1$mean),
    rmse(test, fc_m2$mean),
    rmse(test, fc_m3$mean),
    rmse(test, fc_m4$mean),
    rmse(test, fc_m5$mean)
  ),
  MAE = c(
    mae(test, fc_m1$mean),
    mae(test, fc_m2$mean),
    mae(test, fc_m3$mean),
    mae(test, fc_m4$mean),
    mae(test, fc_m5$mean)
  ),
  MAPE = c(
    mape(test, fc_m1$mean)*100,
    mape(test, fc_m2$mean)*100,
    mape(test, fc_m3$mean)*100,
    mape(test, fc_m4$mean)*100,
    mape(test, fc_m5$mean)*100
  )
)

hasil_arima
```

## Plot Perbandingan Model ARIMA
```{r}

mape010 <- mape(test, fc_m1$mean)*100
mape011 <- mape(test, fc_m2$mean)*100
mape110 <- mape(test, fc_m3$mean)*100
mape112 <- mape(test, fc_m4$mean)*100
mape210 <- mape(test, fc_m5$mean)*100

arima_results <- data.frame(
  Model = c(
    "ARIMA(0,1,0)",
    "ARIMA(0,1,1)",
    "ARIMA(1,1,0)",
    "ARIMA(1,1,2)",
    "ARIMA(2,1,0)"
  ),
  MAPE = c(
    4.336,
    mape011,
    mape110,
    mape112,
    mape210
  )
)

library(ggplot2)

ggplot(
  arima_results,
  aes(
    x = reorder(Model, MAPE),
    y = MAPE
  )
) +
  geom_col() +
  coord_flip() +
  coord_cartesian(xlim = NULL,
                  ylim = c(4.33,4.345)) +
  xlab("ARIMA Model") +
  ylab("MAPE (%)") +
  theme_bw()
```

## Model DMA
```{r}
dma_brown <- function(train, n){
  M1 <- SMA(train, n = n)
  M2 <- SMA(M1, n = n)
  at <- 2*M1 - M2
  bt <- (2/(n-1))*(M1-M2)
  list(
    M1 = M1,
    M2 = M2,
    at = at,
    bt = bt
  )
}
```

```{r}
dma5 <- dma_brown(train, 5)
dma10 <- dma_brown(train, 10)
dma20 <- dma_brown(train, 20)
dma21 <- dma_brown(train, 21)
dma22 <- dma_brown(train, 22)
dma23 <- dma_brown(train, 23)
dma24 <- dma_brown(train, 24)
dma25 <- dma_brown(train, 25)
dma26 <- dma_brown(train, 26)
dma30 <- dma_brown(train, 30)
summary(dma5)
summary(dma10)
summary(dma20)
summary(dma21)
summary(dma22)
summary(dma23)
summary(dma24)
summary(dma25)
summary(dma26)
summary(dma30)
```
```{r}
dma24 <- dma_brown(train, n = 24)

at_last <- tail(
  na.omit(dma24$at),
  1
)

bt_last <- tail(
  na.omit(dma24$bt),
  1
)

h <- 1:length(test)

pred_dma <- at_last + bt_last*h

head(pred_dma)
tail(pred_dma)

pred_dma
```
```{r}
plot(
  test,
  type = "l",
  lwd = 2,
  xlab = "Time",
  ylab = "CNY/IDR",
  main = "Actual vs DMA(24) Forecast"
)

lines(
  pred_dma,
  lwd = 2,
  lty = 2
)

legend(
  "topleft",
  legend = c("Actual", "DMA(24)"),
  lty = c(1,2),
  lwd = 2
)
```

## Evaluasi Model DMA
```{r}
evaluate_dma <- function(model, test){

  at_last <- tail(
    na.omit(model$at),
    1
  )

  bt_last <- tail(
    na.omit(model$bt),
    1
  )

  h <- 1:length(test)

  pred <- at_last +
          bt_last*h

  data.frame(
    RMSE = rmse(test,pred),
    MAE = mae(test,pred),
    MAPE = mape(test,pred)*100
  )
  
}

```


```{r}
hasil_dma <- rbind(

  cbind(
    Model = "DMA(5)",
    evaluate_dma(
      dma5,
      test
    )
  ),

  cbind(
    Model = "DMA(10)",
    evaluate_dma(
      dma10,
      test
    )
  ),

  cbind(
    Model = "DMA(20)",
    evaluate_dma(
      dma20,
      test
    )
  ),
  cbind(
    Model = "DMA(21)",
    evaluate_dma(
      dma21,
      test
    )
  ),cbind(
    Model = "DMA(22)",
    evaluate_dma(
      dma22,
      test
    )
  ),
  cbind(
    Model = "DMA(23)",
    evaluate_dma(
      dma23,
      test
    )
  ),
  cbind(
    Model = "DMA(24)",
    evaluate_dma(
      dma24,
      test
    )
  ),
  cbind(
    Model = "DMA(25)",
    evaluate_dma(
      dma25,
      test
    )
  ),
  cbind(
    Model = "DMA(26)",
    evaluate_dma(
      dma26,
      test
    )
  ),
  cbind(
    Model = "DMA(30)",
    evaluate_dma(
      dma30,
      test
    )
  )  
  

)

hasil_dma
```

## Plot Perbandingan Model DMA
```{r}
dma_results <- data.frame(
  Window = c(5,10,20,23,24,25,26,30),
  RMSE = c(111.808,115.905,71.917,64.382,64.025,65.037,65.684,72.257),
  MAE = c(93.790,97.580,57.361,50.259,49.929,50.891,51.483,57.679),
  MAPE = c(3.744,3.896,2.284,1.999,1.986,2.024,2.048,2.297)
)

library(ggplot2)

ggplot(
  dma_results,
  aes(x = Window, y = MAPE)
) +
  geom_line(linewidth = 1) +
  geom_point(size = 3) +
  labs(
    x = "DMA Window Size",
    y = "MAPE (%)"
  ) +
  theme_bw()
```

```{r}
library(ggplot2)

ggplot(
  dma_results,
  aes(x = Window, y = MAPE)
) +
  geom_line(linewidth = 1) +
  geom_point(size = 3) +
  geom_point(
    data = subset(dma_results, Window == 24),
    size = 4,
    shape = 17
  ) +
  geom_text(
    data = subset(dma_results, Window == 24),
    aes(label = "DMA(24)"),
    vjust = -1
  ) +
  labs(
    x = "DMA Window Size",
    y = "MAPE (%)"
  ) +
  theme_bw()
```

## Model Random Forest
```{r}
#install.packages("randomForest")
library(randomForest)
```
### Lag
```{r}
df_rf <- data.frame(
  y = as.numeric(ts_cny)
)

df_rf$lag1 <- c(NA, head(df_rf$y,-1))
df_rf$lag2 <- c(NA, NA, head(df_rf$y,-2))
df_rf$lag3 <- c(NA, NA, NA, head(df_rf$y,-3))
df_rf$lag4 <- c(NA, NA, NA, NA, head(df_rf$y,-4))
df_rf$lag5 <- c(NA, NA, NA, NA, NA, head(df_rf$y,-5))

df_rf <- na.omit(df_rf)
```

### Train-Test Split
```{r}
n <- nrow(df_rf)

train_size <- floor(0.8*n)

train_rf <- df_rf[1:train_size,]
test_rf <- df_rf[(train_size+1):n,]
```

### Model
```{r}
set.seed(123)

rf_model <- randomForest(
  y ~ lag1 + lag2 + lag3 + lag4 + lag5,
  data = train_rf,
  ntree = 36,
  mtry = 1,
  importance = TRUE
)

rf_model
```
```{r}
importance(rf_model)

varImpPlot(rf_model)
```

## Model RF Lengkap
```{r}

results_rf <- data.frame()

for(nt in c(25, 30, 35, 36, 37, 40, 50)){
  for(mt in c(1,2)){
    
    set.seed(123)

    rf_model <- randomForest(
      y ~ lag1 + lag2 + lag3 + lag4 + lag5,
      data = train_rf,
      ntree = nt,
      mtry = mt,
      importance = TRUE
    )

    pred <- predict(rf_model, newdata = test_rf)

    rmse_val <- rmse(test_rf$y, pred)
    mae_val  <- mae(test_rf$y, pred)
    mape_val <- mean(abs((test_rf$y - pred)/test_rf$y))*100

    results_rf <- rbind(
      results_rf,
      data.frame(
        ntree = nt,
        mtry = mt,
        RMSE = rmse_val,
        MAE = mae_val,
        MAPE = mape_val
      )
    )
  }
}

results_rf[order(results_rf$MAPE),]
```

## Plot Perbandingan Model RF
```{r}
library(ggplot2)

ggplot(results_rf,
       aes(x = ntree,
           y = MAPE,
           color = factor(mtry))) +
  geom_line() +
  geom_point(size = 2) +
  labs(
    x = "Number of Trees (ntree)",
    y = "MAPE (%)",
    color = "mtry"
  )
```


### Prediksi
```{r}
pred_rf <- predict(
  rf_model,
  newdata = test_rf
)
```

### Evaluasi
```{r}
hasil_rf <- data.frame(
  Model = "Random Forest",
  RMSE = rmse(
    test_rf$y,
    pred_rf
  ),
  MAE = mae(
    test_rf$y,
    pred_rf
  ),
  MAPE = mape(
    test_rf$y,
    pred_rf
  )*100
)

hasil_rf
```

```{r}
set.seed(123)

rf_best <- randomForest(
  y ~ lag1 + lag2 + lag3 + lag4 + lag5,
  data = train_rf,
  ntree = 36,
  mtry = 1,
  importance = TRUE
)

pred_rf <- predict(
  rf_best,
  newdata = test_rf
)
```

## Model NNAR
```{r}
library(forecast)
nnar_model <- nnetar(train)
nnar_model
```
## Forecast Model NNAR
```{r}
fc_nnar <- forecast(
  nnar_model,
  h = length(test)
)

pred_nnar <- fc_nnar$mean
```

## Model NNAR lengkap
```{r}
library(forecast)
library(Metrics)

results_nnar <- data.frame()

for(p_val in c(4,5,6)){
  for(size_val in c(7,8,9,10)){

    set.seed(123)

    nn_model <- nnetar(
      train,
      p = p_val,
      size = size_val,
      repeats = 20
    )

    pred <- forecast(nn_model, h = length(test))$mean

    rmse_val <- rmse(test, pred)
    mae_val  <- mae(test, pred)
    mape_val <- mean(abs((test - pred)/test))*100

    results_nnar <- rbind(
      results_nnar,
      data.frame(
        p = p_val,
        size = size_val,
        RMSE = rmse_val,
        MAE = mae_val,
        MAPE = mape_val
      )
    )
  }
}

results_nnar[order(results_nnar$MAPE),]
```
```{r}
set.seed(123)

nnar_best <- nnetar(
  train,
  p = 5,
  size = 9,
  repeats = 20
)

pred_nnar <- forecast(
  nnar_best,
  h = length(test)
)$mean
```

## Plot Perbandingan Model NNAR
```{r}
library(ggplot2)

results_nnar$Model <- paste0(
  "NNAR(",
  results_nnar$p,
  ",",
  results_nnar$size,
  ")"
)

ggplot(
  results_nnar,
  aes(
    x = reorder(Model, MAPE),
    y = MAPE
  )
) +
  geom_col(width = 0.7) +
  coord_flip() +
  xlab("NNAR Configuration") +
  ylab("MAPE (%)") +
  theme_bw()
```

## Evaluasi Model NNAR
```{r}
data.frame(
 RMSE = rmse(test, fc_nnar$mean),
 MAE  = mae(test, fc_nnar$mean),
 MAPE = mape(test, fc_nnar$mean)*100
)
```

## Forecast DMA
```{r}
library(TTR)

# DMA terbaik
n <- 24

# Moving Average pertama
M1 <- SMA(ts_cny, n)

# Moving Average kedua
M2 <- SMA(M1, n)

# Nilai terakhir
M1_t <- tail(na.omit(M1), 1)
M2_t <- tail(na.omit(M2), 1)

# Level dan Trend Brown DMA
a_t <- 2*M1_t - M2_t
b_t <- (2/(n-1))*(M1_t - M2_t)

# Forecast 30 periode ke depan
h <- 30

forecast_dma <- numeric(h)

for(i in 1:h){
  forecast_dma[i] <- a_t + b_t*i
}

forecast_dma
```

```{r}
library(dplyr)
library(lubridate)

data$Tanggal <- as.Date(data$Tanggal, format="%m/%d/%Y")

hari_kerja_bulanan <- data %>%
  mutate(bulan = format(Tanggal, "%Y-%m")) %>%
  count(bulan)

mean(hari_kerja_bulanan$n)
```

## Model SARIMA
```{r}
length(train)
```

## Plot Decompose
```{r}
  plot(decompose(ts(train, frequency = 20), type = "multiplicative"))
```

```{r}
acf(d1, lag.max = 100)
pacf(d1, lag.max = 100)
```

```{r}
library(lmtest)

sarima1 <- arima(
  train,
  order = c(0,1,0),
  seasonal = list(order = c(1,0,0), period = 24)
)

sarima2 <- arima(
  train,
  order = c(0,1,1),
  seasonal = list(order = c(1,0,0), period = 24)
)

sarima3 <- arima(
  train,
  order = c(1,1,0),
  seasonal = list(order = c(1,0,0), period = 24)
)

sarima4 <- arima(
  train,
  order = c(0,1,0),
  seasonal = list(order = c(0,0,1), period = 24)
)
```

## Uji Signifikansi Parameter
```{r}
coeftest(sarima1)
coeftest(sarima2)
coeftest(sarima3)
coeftest(sarima4)
```
```{r}
library(nortest)

lillie.test(residuals(sarima1))
lillie.test(residuals(sarima2))
lillie.test(residuals(sarima3))
lillie.test(residuals(sarima4))
```
```{r}
Box.test(
  residuals(sarima1),
  type = "Box-Pierce"
)

Box.test(
  residuals(sarima2),
  type = "Box-Pierce"
)

Box.test(
  residuals(sarima3),
  type = "Box-Pierce"
)

Box.test(
  residuals(sarima4),
  type = "Box-Pierce"
)
```

```{r}
evaluate_model <- function(actual, predicted){

  rmse <- sqrt(mean((actual - predicted)^2))

  mae <- mean(abs(actual - predicted))

  mape <- mean(abs((actual - predicted)/actual))*100

  data.frame(
    RMSE = rmse,
    MAE = mae,
    MAPE = mape
  )
}
```

```{r}
fc1 <- predict(
  sarima1,
  n.ahead = length(test)
)

fc2 <- predict(
  sarima2,
  n.ahead = length(test)
)

fc3 <- predict(
  sarima3,
  n.ahead = length(test)
)

fc4 <- predict(
  sarima4,
  n.ahead = length(test)
)
```

```{r}
eval1 <- evaluate_model(
  test,
  fc1$pred
)

eval2 <- evaluate_model(
  test,
  fc2$pred
)

eval3 <- evaluate_model(
  test,
  fc3$pred
)

eval4 <- evaluate_model(
  test,
  fc4$pred
)
```

```{r}
comparison_sarima <- rbind(
  cbind(
    Model = "SARIMA(0,1,0)(1,0,0)[20]",
    eval1
  ),

  cbind(
    Model = "SARIMA(0,1,1)(1,0,0)[20]",
    eval2
  ),

  cbind(
    Model = "SARIMA(1,1,0)(1,0,0)[20]",
    eval3
  ),

  cbind(
    Model = "SARIMA(0,1,0)(0,0,1)[20]",
    eval4
  )
)

comparison_sarima
```
```{r}
sarima_perf <- data.frame(
  Model = c(
    "SARIMA(0,1,0)(1,0,0)[20]",
    "SARIMA(0,1,1)(1,0,0)[20]",
    "SARIMA(1,1,0)(1,0,0)[20]",
    "SARIMA(0,1,0)(0,0,1)[20]"
  ),
  MAPE = c(
    4.351062,
    4.351170,
    4.351038,
    4.349636
  )
)

ggplot(
  sarima_perf,
  aes(
    x = reorder(Model, MAPE),
    y = MAPE
  )
) +
  geom_col() +
  coord_flip() +
  coord_cartesian(xlim = NULL, ylim = c(4.349, 4.352)) +
  labs(
    title = "Forecasting Performance of SARIMA Models",
    x = "SARIMA Model",
    y = "MAPE (%)"
  ) +
  theme_minimal()
```
```{r}
length(test)

length(fc_m1$mean)

length(fc3$pred)

length(pred_dma)

length(pred_rf)

length(pred_nnar)
```

## Plot Perbandingan Forecast VS Actual Semua Model
```{r}
library(dplyr)
library(tidyr)
library(ggplot2)

# Samakan panjang data
plot_df <- data.frame(
  Time   = 2:126,
  Actual = as.numeric(test)[2:126],
  ARIMA  = as.numeric(fc_m1$mean)[2:126],
  SARIMA = as.numeric(fc4$pred)[2:126],
  DMA    = as.numeric(pred_dma)[2:126],
  RF     = as.numeric(pred_rf),
  NNAR   = as.numeric(pred_nnar)[2:126]
)

# Ubah ke format long
plot_long <- pivot_longer(
  plot_df,
  cols = -Time,
  names_to = "Series",
  values_to = "Value"
)

# Plot
ggplot(
  plot_long,
  aes(
    x = Time,
    y = Value,
    color = Series,
    linetype = Series
  )
) +
  geom_line(linewidth = 0.8) +
  labs(
    title = "Actual vs Forecasted CNY/IDR Exchange Rate",
    x = "Observation",
    y = "Exchange Rate"
  ) +
  theme_minimal() +
  theme(
    plot.title = element_text(hjust = 0.5),
    legend.position = "bottom"
  )
```

```{r}
compare_df <- data.frame(
  Time   = 1:125,
  Actual = as.numeric(test)[1:125],
  ARIMA  = as.numeric(fc_m1$mean)[1:125],
  SARIMA = as.numeric(fc4$pred)[1:125],
  DMA    = as.numeric(pred_dma)[1:125],
  RF     = as.numeric(pred_rf),
  NNAR   = as.numeric(pred_nnar)[1:125]
)

compare_long <- compare_df |>
  pivot_longer(
    cols = c(ARIMA,SARIMA,DMA,RF,NNAR),
    names_to = "Model",
    values_to = "Forecast"
  )

ggplot(compare_long) +
  geom_line(
    aes(Time, Actual),
    linewidth = 1
  ) +
  geom_line(
    aes(Time, Forecast),
    linewidth = 1,
    linetype = "dashed"
  ) +
  facet_wrap(~Model, ncol = 2) +
  theme_minimal()
```
```{r}
plot_arima <- data.frame(
  Time = 1:125,
  Actual = as.numeric(test)[1:125],
  Forecast = as.numeric(fc_m1$mean)[1:125]
)

ggplot(plot_arima, aes(Time)) +
  geom_line(aes(y = Actual, color = "Actual"), linewidth = 1) +
  geom_line(aes(y = Forecast, color = "Forecast"),
            linewidth = 1,
            linetype = "dashed") +
  labs(
    title = "ARIMA(0,1,0): Actual vs Forecast",
    x = "Observation",
    y = "CNY/IDR Exchange Rate"
  ) +
  theme_minimal()
```
```{r}
plot_sarima <- data.frame(
  Time = 1:125,
  Actual = as.numeric(test)[1:125],
  Forecast = as.numeric(fc4$pred)[1:125]
)

ggplot(plot_sarima, aes(Time)) +
  geom_line(aes(y = Actual, color = "Actual"), linewidth = 1) +
  geom_line(aes(y = Forecast, color = "Forecast"),
            linewidth = 1,
            linetype = "dashed") +
  labs(
    title = "SARIMA(0,1,0)(0,0,1)[20]: Actual vs Forecast",
    x = "Observation",
    y = "CNY/IDR Exchange Rate"
  ) +
  theme_minimal()
```
```{r}
plot_dma <- data.frame(
  Time = 1:125,
  Actual = as.numeric(test)[1:125],
  Forecast = as.numeric(pred_dma)[1:125]
)

ggplot(plot_dma, aes(Time)) +
  geom_line(aes(y = Actual, color = "Actual"), linewidth = 1) +
  geom_line(aes(y = Forecast, color = "Forecast"),
            linewidth = 1,
            linetype = "dashed") +
  labs(
    title = "DMA(24): Actual vs Forecast",
    x = "Observation",
    y = "CNY/IDR Exchange Rate"
  ) +
  theme_minimal()
```
```{r}
plot_rf <- data.frame(
  Time = 1:125,
  Actual = as.numeric(test)[1:125],
  Forecast = as.numeric(pred_rf)
)

ggplot(plot_rf, aes(Time)) +
  geom_line(aes(y = Actual, color = "Actual"), linewidth = 1) +
  geom_line(aes(y = Forecast, color = "Forecast"),
            linewidth = 1,
            linetype = "dashed") +
  labs(
    title = "Random Forest (ntree=36, mtry=1): Actual vs Forecast",
    x = "Observation",
    y = "CNY/IDR Exchange Rate"
  ) +
  theme_minimal()
```
```{r}
plot_nnar <- data.frame(
  Time = 1:125,
  Actual = as.numeric(test)[1:125],
  Forecast = as.numeric(pred_nnar)[1:125]
)

ggplot(plot_nnar, aes(Time)) +
  geom_line(aes(y = Actual, color = "Actual"), linewidth = 1) +
  geom_line(aes(y = Forecast, color = "Forecast"),
            linewidth = 1,
            linetype = "dashed") +
  labs(
    title = "NNAR(5,9): Actual vs Forecast",
    x = "Observation",
    y = "CNY/IDR Exchange Rate"
  ) +
  theme_minimal()
```


